【裁判字號】    98,交聲,1699
【裁判日期】    980623
【裁判案由】    違反道路交通管理處罰條例聲明異議
【裁判全文】
臺灣臺北地方法院交通事件裁定        98年度交聲字第1699號
原處分機關  臺北市交通事件裁決所
異  議  人
即受處分人  甲○○
上列受處分人因違反道路交通管理處罰條例案件，對於臺北市交
通事件裁決所於中華民國98年4 月24日所為之處分（原處分案號
：北市裁罰字第裁22—AEX585765 號），聲明異議，本院裁定如
下：
    主  文
異議駁回。
    理  由
一、按機器腳踏車行駛至交岔路口，其轉彎，應依標誌或標線之
    規定行駛，道路交通安全規則第99條第2 項前段定有明文。
    次按機慢車兩段左轉標誌係用以告示左轉汽缸總排氣量未滿
    550立方公分機器腳踏車或慢車駕駛人應遵照號誌指示，在
    號誌顯示允許直行時先行駛至右前方路口之左轉待轉區等待
    左轉，俟該方向號誌顯示允許直行後，再行續駛，以兩段方
    式完成左轉。本標誌設於實施機慢車兩段左轉路口附近顯明
    之處，並配合劃設機慢車左轉待轉區○○○道路交通標誌標
    線號誌設置規則第65條定有明文。再按汽車駕駛人轉彎時，
    不依標誌、標線、號誌指示者，處新臺幣（下同）600 元以
    上1,800 元以下罰鍰，並記違規點數1 點，道路交通管理處
    罰條例第48條第1 項第2 款、第63條第1 項第1 款亦分別定
    有明文。另道路交通管理處罰條例所稱之汽車，包括機器腳
    踏車，亦為同條例第3 條第8 款所明定。
二、本件異議人即受處分人甲○○騎乘車牌號碼：776 —BLZ 號
    重型機車，於98年3 月27日凌晨0 時3 分許，行經忠孝東路
    、復興南路口時，因有機車不依規定兩段式左轉之違規事實
    ，為臺北市政府警察局大安分局（下稱原舉發機關）新生南
    路派出所員警蔡明琮攔停，依違反道路交通管理處罰條例第
    48 條 第1 項第2 款製單舉發，嗣受處分人不服舉發事實，
    於舉發通知單上所載應到案日期98年4 月11日前向原處分機
    關提出申訴，經原處分機關函請原舉發機關調查結果，仍認
    受處分人違規事實明確，遂依道路交通管理處罰條例第48條
    第1項 第2 款、第63條第1 項第1 款，違反道路交通管理事
    件統一裁罰基準及處理細則第43條、第44條及第67條規定裁
    處受處分人罰鍰600 元，並記違規點數1 點。
三、異議意旨略以：當日為員警攔停，員警要求伊拿出行、駕照
    ，並開單舉發，伊問員警發生何事，員警告訴伊違規未依兩
    段式左轉，而伊告訴員警當時伊係直行忠孝東路，到復興南
    路口時，因燈號變成黃燈，伊為省油而放慢行車速度，至路
    交叉口理所當然復興南路方向號誌即變成綠燈，因復興南路
    方向的車輛亦開始動了，故沒停到待轉區待轉，惟員警仍開
    單舉發，爰依法提出聲明異議等語。
四、經查：
  (一)異議人於前開時地，騎乘前開重型機車，因有未依規定兩段
    式左轉之違規事實，經原舉發機關員警葉明琮攔停並製單舉
    發，此為異議人所不爭執。
  (二)依原舉發機關所提供現場照片（見本院卷第21至22頁）所示
    ，忠孝東路與復興南路路口前方處，上方設有「禁止左轉」
    、「公車除外」之標誌，而忠孝東路與復興南路口後方處，
    於交通號誌左方亦有設置「禁止左轉」之標誌，此二處之標
    誌均清晰可見，並無任何路樹或電箱等遮蔽物，以騎乘機車
    之高度，視線自可不受阻檔，清楚視其標誌，而復興南路方
    向，地上亦有以白色標線所繪製之機車待轉區。復據證人即
    開單員警葉明琮於本院98年6 月15日調查時，以具結擔保其
    供述之真實性並在負擔偽證罪之心理處罰狀態下證稱：「我
    當時是駕駛機車取締酒駕，我在忠孝復興路口，我是行駛在
    復興南路北往南方向，我騎機車停在路口等紅燈，就看到違
    規機車從忠孝東路四段直接左轉到復興南路一段，我當時的
    方向已經變綠燈要起步，違規機車已經先左轉過去，我就跟
    在後面，一直到復興南路違規車輛要右轉仁愛路三段的地方
    將違規車輛攔下，違規車輛就是舉發單上寫的776 —BLZ 號
    機車。」「我將776 —BLZ 號機車攔停之後，他說他煞不住
    車，就直接左轉。」「忠孝東路與復興南路口有機車待轉區
    ，而且有禁止左轉號誌，只有大客車可以直接左轉。」等語
    （見本院卷第17至18頁），顯見異議人有於前開時地，騎乘
    前開重型機車，未依規定兩段式左轉之違規事實，勘予認定
    。異議人以前詞置辯，實無可採。
  (三)綜上所述，原處分機關據以援引道路交通管理處罰條例第48
    條第1 項第2 款、第63條第1 項第1 款規定以及違反道路交
    通管理事件統一裁罰標準表之規定，裁處異議人600 元罰鍰
    並記違規點數1 點，核無不當，本件異議為無理由，應予駁
    回。
五、據上論斷，應依道路交通案件處理辦法第19條，裁定如主文
    。
中    華    民    國    98    年    6     月    23    日
                            交通法庭  法  官  紀文惠
上正本證明與原本無異。
如不服本裁定，應於裁定送達後5日內，向本院提出抗告狀。
                                      書記官  游曉婷
中    華    民    國    98    年    6     月    23    日


司法院資訊處製作；財團法人民間司法改革基金會備份。
